【裁判字號】    90,小上,1
【裁判日期】    900307
【裁判案由】    給付票款
【裁判全文】
臺灣板橋地方法院民事判決  九十年度小上字一號
    上  訴  人  乙○○
    被  上訴人  甲○○
右當事人間請求給付票款事件，上訴人對於中華民國八十九年十月三十一日本院板橋
簡易庭八十九年度板小字第一一八○號第一審小額民事判決提起上訴，本院判決如左
：
    主      文
上訴駁回。
第二審訴訟費用由上訴人負擔。
    事      實
甲、上訴人方面：
  一、聲明：
  （一）原判決廢棄。
  （二）被上訴人在第一審小額之訴駁回。
  （三）第一、二審訴訟費用由被上訴人負擔。
  二、陳述：上訴人於原審法院曾提出系爭支票偽造人即訴外人吳松和之詳細地址及
      身分證統一編號，此外，原審法院並未再命上訴人補提任何證據；惟原審法院
      於宣示判決筆錄之訴訟標的及理由要領欄第二、（二）竟謂: 「本件被告（即
      上訴人）雖提出其印章遭訴外人吳松和盜用之抗辯，然經本院曉諭被告聲明證
      據後，被告仍未陳報吳松和之住居所及年籍等資料以供本院調查，復未舉出其
      他證據以實其說，是被告之抗辯事實並無確實證明方法，此一抗辯尚不足證明
      其印章被盜用之事實，本院在形式之真實發見主義之下，自無從形成有利於被
      告之心證。」等語，顯有不合。且上訴人亦已另案向台灣台北地方法院檢察署
      對訴外人吳松和提出竊盜告訴在案，原審判決應有違誤。
  三、證據：提出存證信函、刑事補充理由狀等影本及台灣台北地方法院檢察署刑事
      傳票正本等各乙件為證。
乙、被上訴人方面：
    被上訴人未提出書狀或作何聲明或陳述。
    理      由
一、按小額程序之第二審判決，如依上訴意旨足認上訴為無理由者，得不經言詞辯論
    為之，民事訴訟法第四百三十六條之二十九第二款定有明文。
二、本件被上訴人於原審起訴主張：被上訴人執有上訴人所簽發付款人華南商業銀行
    忠興分行、發票日八十八年十一月三十日、面額新台幣（下同）五萬元、票據號
    碼ＺＢ0000000號之支票（以下簡稱系爭支票）乙紙，詎屆期後於八十八
    年十二月二日為付款之提示，竟遭退票，迭經追索無效，為此本於票據之法律關
    係請求被告給付上揭票款。上訴人則以：伊並未開立系爭支票，系爭支票係遭訴
    外人吳松和盜用伊之印章所開立等語，資為抗辯。
三、原審判決斟酌全辯論意旨及調查證據結果以：被上訴人主張其執有上訴人所簽發
    之系爭支票乙紙，經提示不獲付款之事實，業據被上訴人提出與所述相符之系爭
    支票及退票理由單各乙紙為證，且上訴人就系爭支票上上訴人印章之真正，亦不
    爭執；雖上訴人辯稱其印章係遭訴外人吳松和盜用並簽發系爭支票云云，惟上訴
    人並未舉證以實其說，所辯不足採信，從而被上訴人請求上訴人給付票款五萬元
    及自提示日（即八十八年十二月二日）起至清償日止按年息百分之六計算之利息
    ，為有理由，為其論據。
四、按「當事人主張有利於己之事實者，就其事實有舉證之責任」，民事訴訟法第二
    百七十七條定有明文。又支票為無因證券，執票人行使票據上權利，就支票之取
    得，有無正當原因，或有無對價關係，自不負證明之責。又發票人欄之印章如為
    真正，即應推定該支票亦屬真正。申言之，得據以判斷該支票係為發票人作成。
    倘主張其印章係被盜用時，則被盜用之事實，按諸舉證責任分配之原則，轉應由
    為此主張者負舉證責任，最高法院七十年度台上字第四三三九號判決意旨可資參
    照。本件被上訴人主張其執有上訴人所簽發之系爭支票乙紙，經提示不獲付款之
    事實，業據被上訴人提出與所述相符之系爭支票及退票理由單各乙紙為證，且上
    訴人就系爭支票上上訴人印章之真正，亦不爭執；惟上訴人辯稱其印章係遭訴外
    人吳松和盜用並簽發系爭支票云云，揆諸上開說明，上訴人應就其印章係遭訴外
    人吳松和盜用並簽發系爭支票之事實負舉證責任。
五、經查，上訴人於原審固提出載有訴外人吳松和住址之存證信函影本（見原審卷第
    六頁）為證，惟原審法院依該址送達通知書，並無人收受而寄存於當地警察機關
    ，有送達證書可稽（見原審卷第十一頁），經原審法院曉諭上訴人補正訴外人吳
    松和之戶籍地址，上訴人並未補正（見原審八十九年九月八日、十月二十日言詞
    辯論筆錄），是上訴人辯稱印章係遭訴外人吳松和盜用並簽發系爭支票乙節，即
    無足取。此外上訴人復未舉證證明其印章有遭訴外人吳松和盜用並簽發系爭支票
    之事實，從而，原審依票據之法律關係判決上訴人應給付被上訴人票款五萬元及
    自提示日（即八十八年十二月二日）起至清償日止按年息百分之六計算之利息，
    並無違誤。上訴意旨指摘原審判決違背法令，求予廢棄改判，顯非有理由，爰不
    經言詞辯論，逕以判決駁回之。
六、據上論結，本件上訴為無理由，依民事訴訟法第四百三十六條之三十二條第二項
    、第四百四十九條第一項、第四百三十六之二十九第二款、第七十八條，判決如
    主文。
中      華      民      國    九十      年      三      月        七    日
                                            臺灣板橋地方法院民事第四庭
~B審判長法  官  高文淵
~B      法  官  潘翠雪
~B      法  官  李崇豪
右正本證明與原本無異
不得上訴
中      華      民      國    九十      年      三      月        七    日
~B法院書記官  楊舒惟


司法院資訊處製作；財團法人民間司法改革基金會備份。
